最高法院刑事判決　　　　　　九十六年度台上字第一九八八號
上　訴　人　甲○○
上列上訴人因違反毒品危害防制條例案件，不服台灣高等法院高
雄分院中華民國九十六年二月八日第二審判決（九十五年度上訴
字第二二六七號；起訴案號：台灣屏東地方法院檢察署九十五年
度毒偵字第五０一號），提起上訴，本院判決如下：
    主  文
原判決撤銷，發回台灣高等法院高雄分院。
    理  由
本件原判決認定上訴人甲○○基於施用第一級毒品海洛因之概括
犯意，自民國九十五年二月初某日起，至同年月三十日間某時止
，略以每一至四日一次之頻率，連續在屏東縣萬丹鄉萬丹公園廁
所內等處，以皮下注射之方式，施用海洛因多次，嗣於九十五年
三月十二日上午十時二十五分許，在屏東縣萬丹鄉○○村○○路
，因交通違規為警盤查，並扣得其所有之注射針筒一支，亦經採
尿送驗查獲上情等情。因而維持第一審依修正前刑法連續犯之規
定，論處上訴人連續施用第一級毒品，累犯罪刑之判決，駁回上
訴人在第二審之上訴。固非無見。
惟查：(一)科刑之判決書，對於犯罪事實必須詳加認定，而後於理
由內敘明其認定犯罪事實所憑之證據，及其認定之理由，方足以
資論罪科刑，其所載事實與理由，尤必相互一致，否則即有理由
矛盾之違法。原判決事實欄記載上訴人基於施用第一級毒品之概
括犯意，自九十五年二月初某日起，至同年月三十日間某時止，
連續施用海洛因等情，似認定上訴人於九十五年二月間，有連續
施用海洛因之犯行。惟理由三(三)則敘明「前開認定被告連續施用
第一級毒品之犯罪事實，就其自九十五年二月初某日至九十五年
三月十一日晚間八時三十分許間所為犯行以外部分，雖未在本件
起訴意旨指訴範圍，然該部分與起訴事實有連續犯之裁判上一罪
關係，為起訴效力所及，本院自得併予審究」；理由四(二)亦說明
「併辦意旨所指除被告於九十五年六月三十日前，應適用連續犯
規定併予論罪科刑外，其餘部分既與起訴部分無裁判上一罪關係
，應退由原檢察官另行卓辦。」云云。似又謂上訴人於九十五年
三月起至同年六月三十日止，另有施用海洛因之行為，因與起訴
事實具有修正前刑法連續犯之關係，乃併予審理。原判決就上訴
人連續施用海洛因行為終了時間一節，事實欄之認定與理由欄內
之說明，並非一致，自有理由矛盾之違法。(二)科刑判決所認定之
事實，與其所採用之證據不相適合，即屬證據上之理由矛盾，按
諸刑事訴訟法第三百七十九條第十四款，其判決當然違背法令。
原判決認定上訴人於九十五年二月間有連續施用海洛因之犯行，
依理由二之說明，係以上訴人於第一、二審之供詞，及上訴人之
尿液經檢驗結果，呈現嗎啡陽性反應為主要論據。惟查，上訴人
於第一審供稱「（何時開始施用海洛因）九十五年二月間」、「
（多久用一次）最多一至二天，最少三至四天用一次」、「（最
後一次施用時間）八月被查獲時」（第一審卷第六五頁反面、第
六六頁）；於原審經審判長詢以自九十五年一月間起至同年八月
二十六日止，連續施用海洛因後，上訴人亦答稱「沒有意見」等
語（原審卷第四六頁），上訴人似已染得施用海洛因之劣習。原
判決既適用修正前刑法連續犯之規定，就與上訴人於九十五年二
月間多次施用海洛因行為具有連續犯關係部分之其餘施用行為，
本應併予審理。且上訴人於九十五年三月十二日警詢時所採集之
尿液，經檢驗結果，確呈鴉片類陽性反應，亦有台灣檢驗科技股
份有限公司九十五年三月二十三日ＫＺ00000000000
0號濫用藥物尿液檢驗報告在卷可稽（偵查卷第二十頁）。是依
上訴人上揭供詞及其尿液檢驗結果，上訴人於九十五年三月十二
日採尿前二十六小時之內，似仍有施用海洛因之行為。原判決既
採納上訴人在第一、二審之供詞及尿液檢驗結果為上訴人犯罪之
證據，竟認定上訴人僅於九十五年二月間有連續施用海洛因之犯
行，非無證據上理由矛盾之違法。以上或為上訴意旨所指摘，或
屬本院得依職權調查之事項，應認原判決有撤銷發回更審之原因
。
據上論結，應依刑事訴訟法第三百九十七條、第四百零一條，判
決如主文。
中　　華　　民　　國　九十六　年　　四　　月　 十三　 日
                      最高法院刑事第九庭
                          審判長法官  洪　清　江
                                法官  石　木　欽
                                法官  李　伯　道
                                法官  林　勤　純
                                法官  陳　晴　教
      本件正本證明與原本無異
                                      書  記  官
中　　華　　民　　國　九十六　年　　四　　月   十八   日
                                                      V
